臺灣橋頭地方法院刑事判決　
110年度簡上字第202號
上  訴  人  臺灣橋頭地方檢察署檢察官  
被      告  蘇郁涵



選任辯護人  吳春生律師
上列上訴人因被告違反洗錢防制法等案件，不服本院民國110年9
月11日109年度簡字第2125號第一審刑事簡易判決(聲請簡易判決
處刑案號：109年度偵字第8429號、109年度偵字第8663號），提
起上訴及移送併辦(案號：109年度偵字第11700號、109年度偵字
第11441號、109年度偵字第23084號)，本院管轄之第二審合議庭
判決如下：
    主  文
原判決撤銷。
蘇郁涵幫助犯洗錢防制法第十四條第一項之洗錢罪，處有期徒刑
參月，併科罰金新臺幣貳萬元，罰金如易服勞役，以新臺幣壹仟
元折算壹日。緩刑貳年。 
    事  實
一、蘇郁涵可預見將金融機構帳戶交付予他人使用，將可能遭詐
    欺集團利用作為人頭帳戶，以提領詐欺所得款項，而達到隱
    瞞資金流向及避免提款行為人身分曝光之目的，竟基於提供
    金融帳戶予他人使用，他人若持以從事詐欺取財及洗錢之犯
    罪，亦無違反本意之不確定幫助故意，於民國109年4月26日
    ，在統一便利超商建福門市，透過交貨便寄送之方式，將其
    所申設之第一商業銀行00000000000帳戶（下稱本案帳戶）
    存摺、提款卡，按真實姓名年籍均不詳、自稱「小婷」之成
    年女子指示，寄送至統一便利超商新如東門市，並將提款卡
    密碼改為對方指定號碼，提供予「小婷」及其所屬之詐騙集
    團成員使用，容任他人作為詐欺取財之工具。嗣該詐欺集團
    成員取得本案帳戶作為人頭帳戶使用，即共同意圖為自己不
    法之所有，基於詐欺取財及洗錢之犯意聯絡，向如附表所示
    之人施以詐術，待渠等受騙分別將款項匯入本案帳戶後，旋
    即遭詐欺集團轉帳或提領殆盡（各次詐騙方式、轉帳或匯款
    時間、金額，均詳如附表所示）。
二、案經附表被害人分別訴由各編號所示警察機關報請橋頭地方
    檢察署檢察官偵查後提起公訴及移送併辦。
    理  由
一、按被告以外之人於審判外之陳述，雖不符刑事訴訟法第159
    條之1至第159條之4之規定，而經當事人於審判程序同意作
    為證據，法院審酌該言詞陳述或書面陳述作成時之情況，認
    為適當者，亦得為證據，刑事訴訟法第159條之5第1項定有
    明文。查檢察官、被告及辯護人同意本判決所引用之傳聞證
    據作為證據，本院審酌上開證據作成時之情狀，並無違法或
    不當等情形，且與本案相關之待證事實具有關聯性，認為以
    之作為本案之證據亦屬適當，爰依前揭規定，認均應有證據
    能力。
二、上開事實，業據被告於警、偵訊及本院審理時均坦承不諱，
    並經證人即附表各編號所示被害人於警詢時證述其等係遭受
    詐騙而匯出款項等語明確。此外，復有本案帳戶開戶資料、
    歷史交易明細表、存摺存款客戶歷史交易明細表及附表各編
    號「書證」欄所示證據在卷可證，足見被告自白與事實相符
    ，堪以採信。
三、論罪：
(一)按刑法上之幫助犯，係對於犯罪與正犯有共同之認識，而以
    幫助之意思，對於正犯資以助力，而未參與實施犯罪之行為
    者而言（最高法院75年度台上字第1509號、88年度台上字第
    1270號判決意旨參照）。是以，如未參與實施犯罪構成要件
    之行為，且係出於幫助之意思提供助力，即屬幫助犯，而非
    共同正犯。本件被告基於幫助之犯意，提供帳戶存摺、提款
    卡、密碼等帳戶資料予詐欺集團，並供詐騙附表所示被害人
    及隱匿犯罪所得去向使用，僅係參與犯罪構成要件以外之行
    為，在無證據證明被告係以正犯之犯意參與，或被告有參與
    詐騙被害人或領取被害人匯入款項等詐欺取財、洗錢之犯罪
    構成要件之行為之情形下，應認其等所為係幫助犯而非正犯
    之行為。
(二)核其所為，係犯刑法第30條、第339條第1項之幫助詐欺取財
    罪及刑法第30條、洗錢防制法第14條第1項之幫助洗錢罪。
    被告以一交付存摺、提款卡、密碼等資料予詐欺集團成員，
    供詐欺集團成員分別對附表所示被害人為詐欺取財及後續洗
    錢行為，係以一幫助行為幫助正犯即詐騙集團成員觸犯詐欺
    、洗錢之罪名，構成幫助犯之想像競合犯，應依刑法第55條
    之規定，從一重之幫助洗錢罪處斷。
(三)聲請簡易判決處刑書雖僅論及詐騙集團利用本案帳戶資料詐
    騙附表編號1、2所示被害人，惟附表編號3至5所示被害人遭
    詐騙及各編號所示犯罪所得去向亦遭隱匿部分，因與原聲請
    簡易判決之犯罪事實具有想像競合犯之裁判上一罪關係，已
    如前述，應為聲請效力所及，而由本院併予審理。
(四)被告以幫助之意思，參與構成要件以外之行為，皆為幫助犯
    ，依刑法第30條第2項規定，按正犯之刑減輕之。又其於本
    院審理時自白本件洗錢犯行，應依洗錢防制法第16條第2項
    規定，遞減輕其刑。
(五)原審以被告犯罪事證明確，予以論罪科刑，固非無見，惟原
    審未及審酌附表編號5移送併辦犯罪事實，及同表編號1至5
    所示幫助洗錢犯行，容有未洽，檢察官執此提起上訴指摘原
    判決不當為有理由，應由本院撤銷改判。
(六)爰審酌被告率爾將金融帳戶提供予詐欺集團成員使用，不啻
    助長訛詐風氣，使執法人員難以追查犯罪者之真實身分，並
    造成如附表所示之人遭詐騙而蒙受金錢損失，實有不該；復
    考量被告犯後坦承犯行之態度，且與如附表編號1、2、5所
    示之被害人達成和解，兼衡被告為國中畢業、從事物流工作
    等情狀，量處如主文所示之刑，並就併科罰金部分諭知易服
    勞役之折算標準。
四、被告未曾因故意犯罪受有期徒刑以上刑之宣告，有臺灣高等
     法院被告前案紀錄表在卷可按，雖未全額賠償被害人所受
    損失，惟犯後坦認犯行並與附表編號1、2、5被害人達成和
    解，渠等均願意原諒被告，此有和解資料可參，是被告犯後
    已適度積極修補其犯行肇生之損害，足認顯有悔悟之心，其
    因一時疏失，偶罹刑典，信經此偵審及科刑程序後，當知所
    警惕，要無再犯之虞，因認原判決所宣告之刑以暫不執行為
    適當，爰依刑法第74條第1項第1款規定併予宣告緩刑2年，
    以勵自新。
五、被告於偵查中供稱其交付本案帳戶並未取得價金，卷內亦無
    積極證據足認被告因本案幫助洗錢犯行，有自詐欺集團成員
    處獲取利益或對價，故本院無從認定犯罪所得及予以宣告沒
    收、追徵，附此說明。
據上論斷，應依刑事訴訟法第455條之1第1項、第3項、第369條
第1項前段、第364條、第299條第1項前段，判決如主文。　　
本案經檢察官呂建興聲請簡易判決處刑及移送併辦、檢察官吳協
展移送併辦，檢察官黃淑妤提起上訴，檢察官許亞文到庭執行職
務。
中　　華　　民　　國　　111 　年　　9 　　月　　30　　日
                  刑事第七庭   審判長  法　官　陳明呈
                                       法  官  黄筠雅
　　　　　　　　　　　　　　　　　　   法  官  林婉昀
以上正本證明與原本無異。
不得上訴。
中　　華　　民　　國　　111 　年　　9 　　月　　30　　日
 　　　　　　　　　　　　　　　　　　  書記官　曾小玲　
　　　　　　　　　　　　　　　　　　　　　　　　
附表
編號 被害人  詐騙時間、方式 匯款時間及金額（新臺幣） 書證 對應之起訴、併案案號/警察機關  1 呂鴻安 詐欺集團某成員在臉書上刊登販售IPHONE 11 pro max手機之不實訊息，適呂鴻安於109年4月30日10時許上網瀏覽後，透過LINE與對方聯繫購買，致呂鴻安陷於錯誤，依對方指示於右列時間匯款至本案帳戶。 109年4月30日12時43分 內政部警政署反詐騙諮詢專線紀錄表、高雄市政府警察局仁武分局大社分駐所受理刑事案件報案三聯單、受理各類案件紀錄表、受理詐騙帳戶通報警示簡便格式表、匯款郵政自動櫃員機交易明細表及LINE對話擷圖 檢察官以109年度偵字第8429、8663號案件聲請簡易判決處刑/ 警察機關： 高雄市政府警察局旗山分局    18,000元    2 邱家宥 詐欺集團某成員在旋轉拍賣網上刊登販售蘋果筆記型電腦之不實訊息，適邱家宥於109年4月30日11時許上網瀏覽後，透過LINE與對方聯繫購買，致邱家宥陷於錯誤，依對方指示於右列時間匯款至本案帳戶。 109年4月30日12時7分 臺北市政府警察局南港分局同徳派出所受理各類案件紀錄表、受理刑事案件報案三聯單、內政部警政署反詐編諮詢專線紀錄表、金融機構聯防機制通報單、受理詐騙帳戶通報警示簡便格式表、轉帳交易擷圖及LINE對話擷圖     20,000元    3 林映慈 詐欺集團某成員在網路刊登提供貸款之不實訊息，並留0000000000號行動電話門號(申登人洪嘉祥，另行偵辦）供聯絡之用，俟林映慈於109年4月29日18時許，依網頁資訊撥打前開門號詢問貸款事宜，詐騙集團成員即向林映慈誆稱其信用有問題，須先匯新6,000元之利息始可借貸云云，致林映慈陷於錯誤，依對方指示於右列時間匯款至本案帳戶。 109年4月30日12時44分 臺中市政府警察局第三分局立德派出所陳報單、受理各類案件紀錄表、受理刑事案件報案三聯單、內政部警政署反詐騙諮詢專線紀錄表、受理詐騙帳戶通報警示簡便格式表、金融機構聯防機制通報單、轉帳交易明細擷圖2張及LINE對話擷圖 檢察官以109年度偵字第11441號案件，於原審審理期間(109年10月15日)移送併辦。/ 警察機關： 高雄市政府警察局旗山分局    1,000元      109年4月30日13時43分      5,000元    4 黃秋國 詐欺集團某成員佯裝係黃秋國之友人「阿慶」，於109年4月27日18時19分許，以行動電話門號0000000000(申登人林信宏，另行偵辦）撥打電話向黃秋國誆稱：其已更換手機門號，請加新的LINE帳號云云，再於翌（28）日11時許 ，以LINE向黃秋國訛稱：須借款10萬元周轉應急云云，致黃秋國陷於錯誤，依對方指示於右列時間匯款至本案帳戶。 109年4月28日12時25分許 新北市政府警察局林口分局泰山分駐所陳報單、新北市政府螯察局林口分局泰山分駐所受理各類案件紀錄表、受理刑事案件報案三聯單、內政部警政署反詐編諮詢專線紀錄表、受理詐騙帳戶通報警示簡便格式表、金融機構聯防機制通報單、陽信銀行內頁影本及匯款收執聯 檢察官以109年度偵字第11700號案件，於原審審理期間(109年10月27日)移送併辦。/ 警察機關： 高雄市政府警察局旗山分局    100,000元    5 王國樞 詐欺集團某成員於109年4月中某日起，假冒王國樞之友人金先生，撥打電話予王國樞並佯稱：其已更換手機門號云云，再於109年4月26日某時，撥打電話予王國樞並佯稱：渠欲投資需款週轉云云，致王國樞陷於錯誤，依對方指示於右列時間匯款至本案帳戶。 109年4月29日14時22分 新北市政府警察局汐止分局長安派出所受理詐騙帳戶通報警示簡便格式表、受理刑事案件報案三聯單、內政部警政署反詐編語詢專線紀錄表、金融機構聯防機制通報單、郵政跨行申請書 檢察官以109年度偵字第23084號案件，於原審審理期間(109年11月11日)移送併辦。/ 警察機關： 臺南市政府警察局第六分局    27,000元   

附錄本案論罪科刑法條：
中華民國刑法第30條
幫助他人實行犯罪行為者，為幫助犯。雖他人不知幫助之情者，
亦同。
幫助犯之處罰，得按正犯之刑減輕之。

中華民國刑法第339條
意圖為自己或第三人不法之所有，以詐術使人將本人或第三人之
物交付者，處5年以下有期徒刑、拘役或科或併科50萬元以下罰
金。
以前項方法得財產上不法之利益或使第三人得之者，亦同。
前二項之未遂犯罰之。

洗錢防制法第14條
有第二條各款所列洗錢行為者，處7年以下有期徒刑，併科新臺
幣5百萬元以下罰金。
前項之未遂犯罰之。
前二項情形，不得科以超過其特定犯罪所定最重本刑之刑。